【裁判字號】    97,訴,1032
【裁判日期】    970430
【裁判案由】    搶奪
【裁判全文】
臺灣彰化地方法院刑事判決              97年度訴字第1032號
公  訴  人  臺灣彰化地方法院檢察署檢察官
被      告  甲○○
選任辯護人  陳世煌律師
            黃俊昇律師
上列被告因搶奪案件，經檢察官提起公訴（96 年度偵字第11272
號），被告於本院準備程序就被訴事實為有罪之陳述，經本院合
議庭裁定由受命法官獨任以簡式審判程序審理，判決如下：
    主    文
甲○○意圖為自己不法之所有，而搶奪他人之動產，處有期徒刑
陸月，如易科罰金，以新臺幣壹仟元折算壹日。緩刑年。
    事    實
一、被告甲○○於民國（下同）96年12月4 日凌晨零時30分許，
    在位於彰化縣永靖鄉○○村○○路○ 段195 號之「永福超市
    」內，因心情不佳，竟基於為自己不法所有之意圖，趁該超
    市店長乙○○不及防備之際，以拔除電源、再徒手搬運之方
    式，搶奪該店內之「超悟空」電動玩具1 臺（價值約新臺幣
    （下同）3 萬元），得手後，即將之放置在其所騎乘之三輪
    車上載離現場。嗣經前開超市店長乙○○報警處理，而於同
    日凌晨1 時30分許，為警循線在其位於彰化縣永靖鄉○○村
    ○○路86 號之住處查獲，並在其位於彰化縣永靖鄉○○路○
    段160 巷16號之舊居，扣得前開「超悟空」電動玩具1 臺（
    已經「永福超市」領回）。
二、案經彰化縣警察局員林分局報請臺灣彰化地方法院檢察署檢
    察官偵查起訴。
     理    由
ㄧ、除被告所犯為死刑、無期徒刑、最輕本刑為3 年以上有期徒
    刑之罪或高等法院管轄第1 審案件者外，於前條第1 項程序
    進行中，被告先就被訴事實為有罪之陳述時，審判長得告知
    被告簡式審判程序之旨，並聽取當事人、代理人、辯護人及
    輔佐人之意見後，裁定進行簡式審判程序；除簡式審判程序
    及簡易程序案件外，第1 審應行合議審判，刑事訴訟法第27
    3 條之1 第1 項、第284 條之1 分別定有明文。本件被告甲
    ○○所涉係死刑、無期徒刑、最輕本刑為3 年以上有期徒刑
    之罪或高等法院管轄第1 審案件以外之罪，並於本院行準備
    程序時就被訴事實為有罪之陳述，本院合議庭依前揭規定，
    經評議結果，裁定改由受命法官獨任行簡式審判程序，合先
    敘明。
二、前揭事實，業據被告甲○○於警詢、偵訊、本院準備程序及
    審理時坦承不諱（見臺灣彰化地方法院檢察署96年度偵字第
    11272 號卷第5 、6 、31頁，本院97年度訴字第1032號卷第
    18、25、26頁），核與證人即「永福超市」店長乙○○、證
    人即「永福超市」店員江鈞富、證人即「永福超市」之顧客
    胡仕振於警詢中所為之證述相符（見臺灣彰化地方法院檢察
    署96年度偵字第11272 號卷第8-13頁），並有贓物認領保管
    單1 紙、現場照片5 張附卷可稽（見臺灣彰化地方法院檢察
    署96年度偵字第11272 號卷第19、25-27 頁），及上揭「超
    悟空」電動玩具1 臺扣案可佐（見臺灣彰化地方法院檢察署
    96年度偵字第11272 號卷第17頁，業經「永福超市」人員領
    回）。是被告上開任意性之自白與事實相符，本案事證明確
    ，被告犯行洵堪認定，應予依法論科。
三、按搶奪罪以乘人不及抗拒，公然掠取其財物為成立要件，雖
    掠奪之際或不免於暴行，然與強盜罪之暴行，必須至使人不
    能抗拒之情形，迥然有別（最高法院32年上字第2181號判例
    意旨參照）。是被告趁被害人不及防備之際，以拔除電源、
    再徒手搬運之方式，搶奪「永福超市」店內之「超悟空」電
    動玩具1 臺，係犯刑法第325 條第1 項之搶奪罪。爰審酌被
    告未有前科、素行尚佳，此有臺灣高等法院被告前案紀錄表
    1 份附卷可考，及考量被告因一時貪念，不思正途，而施不
    法腕力強取被害人財物，對社會治安所生之危害、對被害人
    心理所致之傷害，與其所得之利益，暨已與被害人達成和解
    （有彰化縣永靖鄉調解委員會調解書1 紙在卷可憑，見本院
    97 年 度訴字第1032號卷第31頁）、犯後坦承犯行等一切情
    狀，量處如主文所示之刑，並諭知易科罰金之折算標準。另
    被告前未曾因故意犯罪受有期徒刑以上刑之宣告，有臺灣高
    等法院被告前案紀錄表1 份在卷可按，其因一時失慮致罹刑
    典，犯罪後已坦承犯行，知所悔悟，並已與被害人達成和解
    ，故本院認被告經此偵、審程序之教訓後，當知所警惕而無
    再犯之虞，上開所宣告之刑，以暫不執行為適當，爰併予宣
    告緩刑3 年，以啟自新。
四、按刑法第38條第1 項第3 款規定，因犯罪所得之物得沒收者
    ，依同條第3 項前段規定，以屬於犯人者為限，始得為之，
    如第三人對於該物在法律上得主張權利者，即不在得沒收之
    列（最高法院21年上字第589 號判例可供參照）。本件扣得
    「超悟空」電動玩具1 臺（業經「永福超市」人員領回），
    所有權係屬「永福超市」，據證人乙○○於警詢時陳稱明確
    （見臺灣彰化地方法院檢察署96 年度偵字第11272 號卷第9
    頁），非屬被告所有，被告僅因犯罪而持有，並不因之而取
    得所有權，是前開「超悟空」電動玩具1 臺自不在刑法第38
    條第1 項第3 款規定得予沒收之列，且非違禁物，或供被告
    犯罪所用之物，爰不併予宣告沒收。
據上論斷，應依刑事訴訟法第273 條之1 第1 項、第299 條第 1
項前段，刑法第325 條第1 項、第41條第1 項前段、第74 條第1
項第1 款，判決如主文。
本案經檢察官莊佳瑋到庭執行職務。
中    華    民    國    97    年    4     月    30    日
                        刑事第三庭    法  官  林秉暉
以上正本證明與原本無異。
如不服本判決，應於判決送達後10日內，向本院提出上訴書狀，
上訴書狀應「敘述具體上訴理由」，並按他造當事人之人數附繕
本。「切勿逕送上級法院」。
告訴人或被害人對於判決如有不服具備理由請求檢察官上訴者，
其上訴期間之計算係以檢察官收受判決正本之日期為準。
中    華    民    國    97    年    5     月    6     日
                                      書記官  梁高賓
本案論罪科刑法條全文：
刑法第325條
意圖為自己或第三人不法之所有，而搶奪他人之動產者，處6 月
以上5 年以下有期徒刑。
因而致人於死者，處無期徒刑或7 年以上有期徒刑，致重傷者，
處3 年以上10年以下有期徒刑。
第1項之未遂犯罰之。


司法院資訊處製作；財團法人民間司法改革基金會備份。
